臺灣桃園地方法院民事判決
111年度訴字第94號
原      告  蔡晏瑜  
訴訟代理人  謝智硯律師
被      告  陳俊霆  
上列當事人間請求返還所有物等事件，本院於民國111年4月6日
言詞辯論終結，判決如下：
    主  文
被告應給付原告新臺幣（下同）1,062,015元，及其中279,525元
自民國111年4月7日起；其中782,490元自111年2月2日起，均至
清償之日止，按年息5%計算之利息。
訴訟費用由被告負擔。
本判決於原告以35萬元為被告供擔保後，得假執行。
    事實及理由
壹、程序方面：
一、按訴狀送達後，原告不得將原訴變更或追加他訴，但擴張或
    減縮應受判決事項之聲明者，不在此限，民事訴訟法第255
    條第1項但書第3款定有明文。本件原告起訴時聲明請求被告
    給付之金額原為新臺幣（下同）782,490元，及自起訴狀繕
    本送達翌日起至清償日止，按週年利率5%計算之利息。嗣於
    訴狀繕本送達被告後，原告不變更其訴訟標的而變更此部分
    訴之聲明為請求被告給付如下述其訴之聲明欄中所示之金額
    及利息（見本院卷第95頁言詞辯論筆錄）。核原告此部分所
    為訴之變更，顯屬擴張應受判決事項之聲明，揆諸上揭法律
    規定，應予准許。
二、本件被告經合法通知，無正當理由未於言詞辯論期日到場，
    核無民事訴訟法第386條所列各款情形，爰依原告聲請，由
    其一造辯論而為判決。
貳、實體方面：
一、原告主張：兩造原為男女朋友關係，伊前將車牌號碼000-00
    號自用小客車（下稱系爭車輛）借予被告使用，嗣兩造於10
    8年間分手時，伊即要求被告返還系爭車輛，惟被告仍拖延
    至110年12月30日始將系爭車輛返還。則被告自110年3月18
    日起至110年12月31日止此段期間，即受有相當於系爭車輛
    租金之不當得利1,033,200元。又被告占有系爭車輛期間積
    欠停車費用25,590元，且致伊無法按期辦理汽車定期檢驗而
    遭裁罰900元，又未維修系爭車輛，致伊為被告支出汽車維
    修費用2,325元，伊自得依民法第179條前段或第184條第1項
    之規定，請求被告賠償所受損害或返還所受之利益。為此，
    爰提起本件訴訟等語。並為訴之聲明：除假執行供擔保金額
    外，如主文所示。
二、被告未於言詞辯論期日到場，亦未提出書狀作何聲明或陳述
    。
三、經查，原告主張其為系爭車輛所有權人之事實，業據提出中
    華民國汽車商業同業公會全國聯合會中古汽車買賣契約、系
    爭車輛之行車執照附卷可稽（均為影本，見本院卷第13至15
    頁），並經本院依職權函詢交通部公路總局新竹區監理所桃
    園監理站確認無誤，有該監理站111年1月22日竹監桃站字第
    1110019388號函覆汽車車籍查詢在卷可佐（見本院卷第85頁
    及個資卷），足信為真實。又原告主張被告占有系爭車輛拒
    不返還，其自108年底即數度以通訊軟體、律師函通知被告
    返還，亦試圖透過被告之姊姊代為聯絡，然被告遲至110年1
    2月30日方將系爭車輛返還之事實，則有原告提出之line對
    話紀錄截圖、智硯國際法律事務所110年3月18日律師函、國
    內掛號查詢結果、messenger通訊軟體對話截圖附卷可證（
    見本院卷第17至31頁），核與所述，並無不符。此外，被告
    經本院合法通知，既不於言詞辯論期日到庭爭執，復未提出
    書狀作何聲明或陳述以供本院斟酌，則本院依上開調查證據
    之結果，認原告所主張之前述事實，已堪信為真實。
四、按無法律上之原因而受利益，致他人受損害者，應返還其利
    益，民法第179條前段定有明文。又依不當得利法則，請求
    返還不當得利，以無法律上之原因而受利益，致他人受損害
    為要件，故其得請求之範圍，以對方所受之利益為準。而無
    權占有他人車輛，可能獲得相當於租金之利益，應屬社會通
    常之觀念，車輛所有權人非不得請求返還相當於車輛租金之
    利益。本件被告既有上述無權占有系爭車輛之事實，又無法
    律上原因，則依上揭法律規定及說明，原告請求被告返還其
    所受自110年3月18日原告發函催告之日起至110年12月31日
    被告返還系爭車輛之日止所受相當於租金之利益，即屬有據
    。而原告主張系爭車輛每日租金應為3,600元乙節，復經提
    出坊間出租相同車型之網頁價目為據（見本院卷第53頁），
    堪認此為與系爭車輛相同車型等級之客觀租賃市價標準，本
    院再審酌系爭車輛之出廠年限、被告實際占有、使用系爭車
    輛之情形，認原告所主張被告返還所受相當租金之利益數額
    應以每日3,600元計算之部分，實屬可採。是原告得請求被
    告應給付自110年3月18日起至110年12月31日止，此段期間
    內所受相當於系爭車輛租金之不當得利金額，合計即為1,03
    3,200元（計算式：3,600元×287天＝1,033,200元）。又原告
    所主張被告占有系爭車輛期間積欠停車費用25,590元，且致
    原告無法按期辦理汽車定期檢驗而遭裁罰900元，另原告並
    支出系爭車輛維修費用2,325元等事實，亦據其提出桃園市
    政府交通局舉發違反道路交通管理事件通知單、桃園市政府
    交通局110年6月29日桃交停字第1100034123號函、臺南市政
    府交通局110年6月4日南市交裁字第1100694401號函、交通
    部公路總局嘉義區監理所台南監理站110年5月31日嘉監南站
    字第1100125860號函、111年1月3日汽車修護廠報價單附卷
    為憑（見本院卷第33至51、97頁）。且依上開通知函所載，
    系爭車輛停車之時間區間為108年12月間至110年4月1日，系
    爭車輛之指定檢驗日期則為109年12月14日，均在被告無權
    占有系爭車輛之期間。而上開汽車修護廠報價單所載之維修
    項目係耗材更換，衡情應屬被告使用系爭車輛所致生之損耗
    。從而，上開停車費用、裁罰費用、維修費用均應由該期間
    使用系爭車輛之被告負擔，被告故意不繳納或支出而受利益
    ，且致原告受有支出上開費用之損害，是原告此部分請求被
    告返還，依上揭法律規定，亦屬有據。綜上所述，原告得請
    求被告返還之不當得利總金額，合計即為1,062,015元（計
    算式：1,033,200元＋25,590元＋900元＋2,325元＝1,062,015元
    ）。
五、末按給付無確定期限者，債務人於債權人得請求給付時，經
    其催告而未為給付，自受催告時起，負遲延責任。其經債權
    人起訴而送達訴狀，或依督促程序送達支付命令，或為其他
    相類之行為者，與催告有同一之效力；遲延之債務，以支付
    金錢為標的者，債權人得請求依法定利率計算之遲延利息；
    應付利息之債務，其利率未經約定，亦無法律可據者，週年
    利率為5%，民法第229條第2項、第233條第1項前段、第203
    條分別定有明文。本件原告請求返還上開不當得利1,062,01
    5元之部分，係屬金錢給付之債，又無確定期限，則依上揭
    法律規定，原告就被告應給付之金額其中279,525元之部分
    ，請求自擴張聲明翌日即111年4月7日起（見本院卷第95頁
    言詞辯論筆錄所載）；就782,490元之部分，則請求自起訴
    狀繕本送達翌日即111年2月2日起（見本院卷第81頁送達證
    書所載），均至清償日止，按法定利率即年息5%計算之利息
    ，同屬有據。
六、從而，原告依民法不當得利之規定，請求被告給付原告1,06
    2,015元，及其中279,525元自111年4月7日起；其中782,490
    元自111年2月2日起，均至清償之日止，按年息5%計算之利
    息，為有理由，應予准許。又原告已表明其係請求本院依民
    法第179條或第184條第1項之規定擇一為其勝訴之判決，本
    院既已認其不當得利之請求為有理由，則就民法第184條第1
    項規定之部分，本院自無庸再予審酌，附此敘明。
七、本件原告陳明願供擔保以代釋明，聲請宣告假執行，經核無
    不合，爰酌定相當擔保金額准許之。
八、訴訟費用負擔之依據：民事訴訟法第78條。　　
中　　華　　民　　國　　111 　年　　5 　　月　　16　　日
                  民事第二庭    法　官　張震武
以上正本係照原本作成。　　　　　　　　　
如對本判決上訴，須於判決送達後 20 日內向本院提出上訴狀。
如委任律師提起上訴者，應一併繳納上訴審裁判費。
中　　華　　民　　國　　111 　年　　5 　　月　　17　　日
                                書記官  陳𥴡濤